臺灣士林地方法院民事判決　　　　　　　96年度簡上字第79號
上　訴　人　丙○○
　　　　　　肯達是國際有限公司
上　一　人
法定代理人　己○○
被　上訴人　合作金庫商業銀行股份有限公司
法定代理人　丁○○
訴訟代理人　甲○○
　　　　　　戊○○
　　　　　　乙○○
上列當事人間給付票款事件，上訴人對於中華民國95年10月31
日本院內湖簡易庭95年度湖簡字第597 號第一審判決提起上訴，
本院於96年7 月10日言詞辯論終結，判決如下：
    主  文
上訴駁回。
第二審訴訟費用新臺幣肆仟佰零伍元由上訴人連帶負擔。
    事實及理由
一、被上訴人之法定代理人於訴訟繫屬後已變更為丁○○，有公
    司變更登記表在卷為憑，茲據其聲明承受訴訟，核無不合，
    應予准許。
二、按共同訴訟人中一人之行為有利益於共同訴訟人者，其效力
    及於全體，不利益者，對於全體不生效力，民事訴訟法第56
    條第1 款定有明文。被上訴人於原審起訴請求上訴人丙○○
    、肯達是國際有限公司（下合稱上訴人，如單指個人則逕稱
    丙○○、肯達是公司）二人連帶給付票款，丙○○以非個人
    事由提起上訴，形式上觀之，乃有利益於共同訴訟人，揆諸
    上開規定，其上訴之效力及於肯達是公司，合先敘明。
三、肯達是公司未於言詞辯論期日到場，核無民事訴訟法第386
    條所列各款之情形，爰依被上訴人聲請，由其一造辯論而為
    判決。
四、被上訴人於原審起訴主張：伊執有由丙○○簽發、肯達是公
    司背書、發票日為民國95年5 月31日、付款人為台北國際商
    業銀行新湖分行、票面金額分別為新臺幣（下同）7 萬5 千
    元、6 萬2 千元，共計面額13萬7 千元之支票2 紙（下稱系
    爭支票），遵期於95年6 月1 日提示，竟遭退票，爰請求上
    訴人連帶給付票款及自提示日起至清償日止，按週年利率6%
    計算之利息等情；丙○○則以：系爭支票上之印文雖為真正
    ，然並非伊所蓋用，伊係將該印章交予訴外人庚○○，授權
    庚○○簽發支票用以支付水電費、租金、貨款。詎庚○○竟
    逾越授權範圍擅自蓋用伊印章而簽發系爭支票，乃偽造系爭
    支票，伊自無庸負票據責任。縱伊需負發票人責任，然被上
    訴人係因肯達是公司委任取款背書而取得系爭支票，並非票
    據權利人，不得向伊請求給付票款。又縱被上訴人為系爭支
    票之票據權利人，然因肯達是公司持系爭支票向其借款，其
    未就肯達是公司為授信審查，其取得系爭支票自有重大過失
    ，自無從請求伊給付票款等語置辯。肯達是公司則未到場，
    亦未提出書狀為任何聲明或陳述。
五、原審對於被上訴人之請求，判決被上訴人全部勝訴，並依職
    權宣告假執行，上訴人就不利於己部分全部聲明不服，求為
    廢棄原判決，並駁回被上訴人在第一審之訴。被上訴人則聲
    明：駁回上訴。
六、兩造不爭執之事實：
  (一)被上訴人為系爭支票執票人，其上發票人欄蓋有丙○○之印
    文，該印文確為丙○○開設支票帳戶所留存之印鑑。
  (二)系爭支票係庚○○逾越丙○○授權範圍所簽發。
七、本件爭點：(一)丙○○須否就系爭支票負發票人責任？(二)被上
    訴人是否為系爭支票之票據權利人？(三)被上訴人取得系爭支
    票是否有重大過失？茲析述如下：
  (一)丙○○須就系爭支票負發票人責任。
    (1)按代理權之限制及撤回，不得以之對抗善意第三人，民法
      第107 條前段定有明文。次按票據法第10條第2 項規定代
      理人逾越權限時，就其權限外之部分，應自負票據上之責
      任，係指代理人逾越權限以代理人名義簽名於票據之情形
      而言。如代理人未載明為本人代理之旨，逕以本人名義簽
      發票據，即無上開規定之適用，而應適用民法第107 條之
      規定，本人不得以代理權之限制對抗善意無過失之執票人
      ，而就代理人權限外之部分，自須負票據上之責任（最高
      法院51年臺上字第1326號判例、89年度臺上字第901 號判
      決參照）。
    (2)經查，被上訴人為系爭支票執票人，其上發票人欄蓋有丙
      ○○之印文，該印文確為丙○○開設支票帳戶所留存之印
      鑑，為兩造所不爭執之事實，已如上六之(一)所述。參以丙
      ○○亦自認其係將支票簿及印鑑章交予庚○○，授權庚○
      ○簽發支票用以支付美髮店之水電費、租金、貨款，足認
      丙○○確有授權庚○○於一定範圍內簽發支票使用。
    (3)又系爭支票係庚○○逾越丙○○授權範圍以丙○○名義所
      簽發，雖為兩造所不爭執之事實，亦如上六之(二)所述，然
      丙○○既已授權庚○○簽發支票，僅就其使用權限加以限
      制，是庚○○越權簽發系爭支票，自與完全未經授權擅自
      簽發系爭支票有間，尚難認已構成系爭支票之偽造。上訴
      人辯稱系爭支票係庚○○所偽造，乃絕對抗辯事由，得對
      抗一切執票人云云，自無足採。
    (4)準此此觀，丙○○既授權庚○○簽發支票，雖就其權限有
      所限制，然揆諸上開規定，就此授權之限制，自不得對抗
      善意且無過失之執票人。而上訴人既未能舉證證明被上訴
      人明知系爭支票係庚○○逾越其授權範圍所簽發，是丙○
      ○就系爭支票自需負發票人責任。
  (二)被上訴人為系爭支票之票據權利人。
    按執票人以委任取款之目的而為背書時，應於匯票上記載之
    ，此規定於支票亦準用之，票據法第40條第1 項、第144 條
    分別定有明文。次按劃平線支票之執票人，如非金融業者，
    應將該項支票存入其在金融業者之帳戶，委託其代為取款，
    票據法第139 條第3 項亦規定甚明。經核，系爭支票背面蓋
    有肯達是公司及其負責人之印文，並於提示人存款帳號欄內
    載有肯達是公司存款帳號0000000000000 號。然佐以卷附被
    上訴人所提出其與肯達是公司簽訂之借款契約第6 條，上開
    帳戶為備償專戶（下簡稱系爭專戶），肯達是公司同意系爭
    支票到期兌收存入系爭專戶，並授權被上訴人得隨時由系爭
    專戶轉帳抵償肯達是公司之一切債務，且非經被上訴人同意
    ，肯達是公司不得動用系爭專戶內之存款，已足認系爭專戶
    係置於被上訴人實力支配之下。且上開借款契約第5 條更明
    定借款人提供之票據，皆為借款人基於商品之銷售、出租或
    提供服務等合法交易行為所取得，並經借款人「背書轉讓」
    與被上訴人，益徵肯達是公司有將系爭支票轉讓予被上訴人
    之意。綜上所述，肯達是公司既於系爭支票背面蓋有公司及
    法定代理人之印文，復有將系爭支票轉讓被上訴人之意，是
    其所為之背書當為權利讓與之背書，而非委任取款背書，至
    為灼然。因此，被上訴人當為系爭支票之票據權利人，洵堪
    認定。
  (三)被上訴人取得系爭支票並無重大過失。
    又按票據法第14條所謂以惡意或重大過失取得票據者，不得
    享有票據上之權利，係指從無處分權人之手，原始取得票據
    所有權之情形。且係明知或可得而知轉讓票據之人，就該票
    據無權處分而仍予取得者而言（最高法院51年臺上字第2587
    號判例、52年臺上字第1987號判例參照）。經查，系爭支票
    係庚○○逾越丙○○授權而簽發，經肯達是公司背書轉讓予
    被上訴人，已如上六之(二)所述。姑不論肯達是公司是否無權
    處分系爭支票，然因肯達是公司所提出之客票金額皆為未逾
    10 萬 元之小額支票，被上訴人就肯達是公司所提出之客票
    ，以電話查詢客票票信，並抽查交易憑證之方式查核，業據
    提出申請墊付國內票款票據明細表，及包含買受人為丙○○
    之統一發票數紙附卷為憑，已難認其取得系爭支票未盡其查
    核之義務，而有惡意或重大過失。而丙○○就肯達是公司乃
    無權處分系爭支票，且為被上訴人所明知或可得而知之有利
    於己之事實，未能另行舉證以實其說，自難採信。故被上訴
    人取得系爭支票並無惡意或重大過失，亦堪認定。
八、按發票人、背書人對於執票人負連帶責任；執票人向支票債
    務人行使追索權時，得請求自為付款提示日起之利息，如無
    約定利率者，依年利六釐計算，票據法第96條第1 項、第13
    3 條、第144 條分別定有明文。被上訴人非基於惡意或重大
    過失而執有丙○○名義所簽發，由肯達是公司背書轉讓之系
    爭支票，丙○○應對被上訴人負發票人責任，已如上述，被
    上訴人自得請求上訴人連帶給付票款13萬7 千元。從而，被
    上訴人請求上訴人連帶給付13萬7 千元，及自提示日即95年
    6 月1 日起至清償日止，按週年利率6%計算之利息，為有理
    由，應予准許。是則原審判命上訴人如數給付，並依職權宣
    告假執行，於法並無違誤。上訴意旨指摘原判決不當，求予
    廢棄改判，為無理由，應予駁回其上訴。
九、本件事實已臻明確，兩造其餘攻擊防禦方法及證據經予審酌
    ，於訴訟判決結果不生影響，爰不再逐一論述。
十、據上論結，本件上訴為無理由，依民事訴訟法第436 條之1
    第3 項、第449 條第1 項、第85條第2 項、第463 條、第38
    5 條第1 項前段、第385 條第2 項，判決如主文。
中　　華　　民　　國　　96　　年　　8 　　月　　2 　　日
                  民事第二庭  審判長法  官  鍾任賜
                                    法  官  王沛雷
                                    法  官  方彬彬
以上正本證明與原本無異。
本件判決不得上訴。
中　　華　　民　　國　　96　　年　　8 　　月　　6 　　日
                                    書記官  王玉雙
